最高法院刑事判決　　　　　　九十四年度台上字第五七○二號
　　上　訴　人　乙○○
　　　　　　　　　　　　弄2 .
　　　　　　　　　　　　（另案羈押於台灣新竹看守所）
　　　　　　　　甲○○
　　　　　　　　　　　　之2 .
上列上訴人等因違反槍砲彈藥刀械管制條例案件，不服台灣高等
法院中華民國九十四年七月二十一日第二審判決（九十四年度上
訴字第一四九七號，起訴案號：台灣新竹地方法院檢察署九十三
年度偵字第五二七四號，原判決誤載為第四三九七號），提起上
訴，本院判決如下：
    主  文
上訴駁回。
    理  由
按刑事訴訟法第三百七十七條規定，上訴於第三審法院，非以判
決違背法令為理由，不得為之。是提起第三審上訴，應以原判決
違背法令為理由，係屬法定要件。如果上訴理由狀並未依據卷內
訴訟資料，具體指摘原判決不適用何種法則或如何適用不當，或
所指摘原判決違法情事，顯與法律規定得為第三審上訴理由之違
法情形，不相適合時，均應認其上訴為違背法律上之程式，予以
駁回。本件上訴人乙○○上訴意旨略稱：原判決係以乙○○之自
白為其不利認定之主要證據，惟乙○○自白「以向不知情友人借
得之銼刀、鑽洞機等工具，磨製土造金屬槍管一支」，並非事實
。乙○○僅憑銼刀及鑽洞機等簡單之工具，是否可能磨製扣押之
金屬槍管，並不明確，原審未將扣押之金屬槍管送請鑑定，以查
明是否確能以銼刀及鑽洞機磨製而成，即採與事實不符之自白，
論處乙○○未經許可製造其他可發射子彈具有殺傷力槍枝之罪刑
，自有應於審判期日調查之證據未予調查之違法。又該銼刀、鑽
洞機並未扣案，是否確實存在？其型式及功能如何？原審亦未調
查、說明，同有調查未盡及判決理由不備之違法云云。上訴人甲
○○上訴意旨略稱：(一)、甲○○在原審提出市面上公開販售與扣
案空氣長槍二支相同型式玩具空氣槍之光碟一片，證明一般人於
玩具店內均可輕易購得，顯見甲○○無從得知扣案空氣長槍二支
具有殺傷力，該光碟片之內容，攸關甲○○是否故意持有空氣槍
之認定，自屬有利之證據，原審未予調查，復未說明無須調查之
理由，實有調查未盡及判決不載理由之違法。(二)、依執行搜索之
警察黃俊榮於第一審之證述，警方僅於通訊監察中發現陳嘉霖、
陳志崑、乙○○、劉暢晟、張勝德等人應該持有槍械，並未提及
甲○○持有槍械，則警方於執行搜索前是否已知悉或懷疑甲○○
持有槍械，已有可疑；且依黃俊榮之證詞，可知警方是根據監聽
內容出現「打獵」字眼而研判陳嘉霖竊盜集團可能有槍枝或贓物
才前往搜索，警方對於陳嘉霖、陳志崑、乙○○、劉暢晟、張勝
德等是否持有槍枝並無明確跡證，僅憑監聽內容為單純主觀之懷
疑，且警方所持搜索票並未將甲○○住處列為搜索地點，警方係
至「知名度檳榔攤」搜索後，經甲○○主動告知住處有空氣長槍
二支，不知有無違法等情，並帶同警方至住處取出扣案長槍，自
當符合自首要件，原審未依自首及適用槍砲彈藥刀械管制條例第
十八條第一項、第二項規定免除甲○○刑責，顯有判決不適用法
則之違法云云。
惟查：原判決綜合全案證據資料，本於事實審法院職權推理之作
用，認定乙○○有未經許可，製造可發射子彈具有殺傷力之改造
玩具手槍犯行，暨甲○○有未經許可，持有可發射子彈具有殺傷
力之玩具長槍犯行，已詳細說明其採證認事之理由。所為論斷，
亦俱有卷證資料可資覆按。上訴意旨對原審此部分之論斷，究有
何違背經驗法則或論理法則之違法情形，並未依據卷內資料，為
具體之指摘。且查：(一)、被告之自白固不得作為認定犯罪之唯一
證據，而須以補強證據證明其確與事實相符，然茲所謂之補強證
據，並非以證明犯罪構成要件之全部事實為必要，倘其得以佐證
自白之犯罪非屬虛構，能予保障所自白之真實性即已足。得以佐
證者雖非直接可以推斷該被告之實施犯罪，但以此項證據與被告
之自白綜合判斷，若足以認定犯罪事實者，仍不得謂其非屬補強
證據。乙○○為警查獲扣案之手槍一支，經送內政部警政署刑事
警察局（下稱刑事警察局）鑑定結果，認係「由仿 GLOCK 廠 17
型半自動手槍製造之玩具手槍換裝土造金屬槍管而成之改造手槍
，機械性能良好，可擊發適用子彈，認具殺傷力」，有槍彈鑑定
書在卷可按（見偵字第五二七四號卷第八頁）。則原審以該鑑定
書為乙○○自白係其以借來之銼刀、鑽洞機等工具磨製金屬槍管
後，更換上開玩具手槍之塑膠槍管等情之補強證據，並綜合扣案
之改造具殺傷力玩具手槍等其餘卷存證據，判斷其自白改造可發
射具殺傷力之手槍為與事實相符，與證據法則要屬無悖，亦無調
查未盡或判決不載理由之違法。(二)、採證認事為事實審法院之職
權，原審既採取刑事警察局槍彈鑑定書及證人陳嘉霖於第一審證
述甲○○曾對木板試射空氣長槍等情，為其認定甲○○持有具殺
傷力空氣長槍及甲○○亦知所持有空氣長槍具殺傷力之論證（見
原判決第三頁末三列至次頁第十二列、第五頁第九至十二列），
當然排除甲○○在原審提出市售空氣槍光碟片為其不知所持槍械
有殺傷力證明之證據，原審對此部分雖漏未斟酌說明其併為不可
採取之理由，因尚不足以動搖原判決認定犯罪事實之基礎，於判
決自不生影響，依刑事訴訟法第三百八十條規定，尚難據為適法
之第三審上訴理由。(三)、「知名度檳榔攤」係甲○○所開設經營
（見偵字第四三九七號卷二第三頁），其每天均在該處開店營業
（見前引卷一第三三頁），警方所持搜索票（台灣新竹地方法院
九十三年度聲搜字第四三二號）「受搜索人姓名」欄內雖未列載
甲○○，但搜索「處所」等欄內則記載「(2)新竹市○○路一七一
巷一○四號『知名度檳榔』、受搜索人及同在右址之人」，「應
扣押之物」欄記載為「涉嫌違反槍砲彈藥刀械管制條例之槍枝、
子彈及贓車……等」（見前引卷第四六頁）；又新竹縣警察局刑
警隊偵查員黃俊榮在第一審證述警方依通訊監察內容發現「他們
這些人應該持有槍械」，經訊以：「懷疑這壹組人有槍，指著是
誰？」時，證稱：「陳嘉霖、甲○○、陳志崑、乙○○、劉暢晟
」，並陳述：「因為當時在檳榔攤沒有搜到槍，我們有問他（即
甲○○）槍放在哪裡，他說在家裡」、「是我們問了他才說」，
再經訊以：「搜索檳榔攤的時候，有沒有告訴被告（即甲○○）
他們要搜的是什麼東西？」時，證稱：「有，一開始提示搜索票
的時候就有說」、「我們一到現場就有提示搜索票讓他知道」，
而甲○○在第一審亦供稱：「我有看到搜索票，然後警員就開始
搜索，但是我沒有注意看要搜什麼，我只有確定搜索地點是正確
的」各等語（見一審卷第六十至六三頁）。則原審據以判斷警方
係有客觀確切之根據，而對甲○○持有槍枝、子彈已得有合理之
可疑，方至上開檳榔攤搜索，且甲○○係於警方對其持有槍彈發
生嫌疑，而於搜索無著後經追問之下始告知放置空氣長槍處所，
尚與自首之規定不符，其論斷與卷證資料即無不符，則其未依自
首規定減輕甲○○或免除其刑，要無適用法則不當之可言。乙○
○就製造可發射子彈具有殺傷力之改造玩具手槍部分及甲○○之
上訴意旨，均非依卷內資料執為指摘，徒就原判決已說明之事項
，及原審採證認事之職權行使，任意指摘為違法，且為事實之爭
執，顯與法律規定得為第三審上訴理由之違法情形，不相適合，
其上訴違背法律上之程式，應予駁回。又乙○○就原審撤銷第一
審判決，改判論處其未經許可，製造子彈罪刑部分，究有如何之
違背法令，其上訴狀中並無一語涉及，難認其此部分上訴已合法
律上之程式，亦應予駁回。
據上論結，應依刑事訴訟法第三百九十五條前段，判決如主文。
中　　華　　民　　國　九十四　年　　十　　月　 十三 　日
                      最高法院刑事第十二庭
                          審判長法官  謝　俊　雄
                                法官  陳　世　雄
                                法官  蘇　振　堂
                                法官  吳　信　銘
                                法官  徐　文　亮
      本件正本證明與原本無異
                                      書  記  官
中　　華　　民　　國　九十四　年　　十　　月　 十八 　日
                                                      Ｑ
